ACORDAO-COMPLETO-2368147

ACÓRDÃO 2881/2019 ATA 46/2019 - PLENÁRIO

VISTOS, relatados e discutidos estes autos de Representação em face de supostas irregularidades no Pregão Eletrônico 13/2019, conduzido pelo Tribunal Regional do Trabalho da 18ª Região (Goiás) , cujo objeto consiste na "Contratação de empresa para prestação de serviços de produção e edição de programa de televisão, Intitulado Hora Extra, veiculado na TV Justiça, TV Assembleia e possivelmente em outros canais de TV, além do interprograma de 1 minuto de duração, para a veiculação nos intervalos das programações, e produção e edição de pequenos vídeos, com até 3 minutos de duração, que envolvam captação de pronunciamentos, entrevistas ou acontecimentos de interesse institucional, com possibilidade de uso de efeitos de motion graphic para melhor visualização de gráficos, tabelas, etc, referentes ao exercício de 2019",
ACORDAM os Ministros do Tribunal de Contas da União, reunidos em Sessão Plenária, diante das razões expostas pelo Relator, em:
9.1. conhecer da presente representação, satisfeitos os requisitos constantes do art. 113,     § 1º, da Lei 8.666/1993, c/c os arts. 235 e 237, inciso VII, do Regimento Interno do TCU, e no          art. 103, § 1º, da Resolução TCU 259/2014;
9.2. no mérito, considerá-la improcedente;
9.3. comunicar ao Tribunal Regional do Trabalho da 18ª Região (GO) e à Corregedoria Regional de Polícia Federal - COR/SR/PF/GO que o conteúdo desta deliberação poderá ser consultado no endereço www.tcu.gov.br/acordaos; e
9.4. arquivar o presente processo, com fundamento no art. 250, inciso I, c/c art. 169,     inciso V, do Regimento Interno do Tribunal.

Representação sobre supostas irregularidades em pregão eletrônico que tinha por objeto contratar a prestação de serviços de produção e edição de programa de televisão.

Tribunal Regional do Trabalho da 18ª Região/GO.

3. Representante: Corregedoria Regional da Polícia Federal no Estado de Goiás (COR/SR/PF/GO)

13.1. Ministros presentes: José Mucio Monteiro (Presidente), Walton Alencar Rodrigues, Benjamin Zymler, Aroldo Cedraz, Raimundo Carreiro (Relator) e Ana Arraes.
13.2. Ministro-Substituto convocado: Augusto Sherman Cavalcanti.
13.3. Ministros-Substitutos presentes: Marcos Bemquerer Costa e André Luís de Carvalho.

RAIMUNDO CARREIRO

Trata-se de representação autuada a partir do Ofício 5792019/COR/SR/PF/GO, de 16.7.2019, por meio do qual o Sr. Raul Alexandre Marques de Souza, Corregedor Regional Substituto da Polícia Federal em Goiás, encaminha a esta Corte notitia criminis apresentada perante a autoridade policial acerca de supostas irregularidades no Pregão Eletrônico 13/2019, conduzido pelo Tribunal Regional do Trabalho da 18ª Região (Goiás) , consistentes na emissão alegadamente fraudulenta de atestado de capacidade técnica à empresa vencedora do certame.
2.	Com fulcro no inciso I do § 3º do art. 1º da Lei n. 8.443/92, transcrevo a instrução, acorde, da Secretaria de Controle Externo de Aquisições Logísticas - Selog, a qual propõe conhecer da presente representação para, no mérito, considerá-la improcedente (peças 7 e 8) :
"Instrução Inicial de Representação sem Pedido de Cautelar
	A. Identificação do Processo

	TC Processo 021.952/2019-1
	Improcedência e arquivamento

	Unidade Jurisdicionada
	Uasg

	Tribunal Regional do Trabalho da 18ª Região - TRT-18
	80020

	Objeto

	Contratação de empresa para prestação de serviços de produção e edição de programa de televisão, Intitulado Hora Extra, veiculado na TV Justiça, TV Assembleia e possivelmente em outros canais de TV, além do interprograma de 1 minuto de duração, para a veiculação nos intervalos das programações, e produção e edição de pequenos vídeos, com até 3 minutos de duração, que envolvam captação de pronunciamentos, entrevistas ou acontecimentos de interesse institucional, com possibilidade de uso de efeitos de motion graphic para melhor visualização de gráficos, tabelas, etc, referentes ao exercício de 2019.

	Representante
	CNPJ

	Corregedoria Regional da Polícia Federal - COR/SR/PF/GO
	Não se aplica

	Há pedido de Sustentação Oral?
	Documento de Identificação 

	Não
	Peça 1, p. 1

	Modalidade
	Número do Certame
	Tipo

	Pregão Eletrônico
	13/2019
	Menor preço global

	Vigência
	Valor Contratado

	Da data da assinatura até 31/12/2019, sem possibilidade de prorrogação (peça 3, p. 23) 
	R$ 52.996,00 (peça 4) 

	Fase do Certame

	O Pregão Eletrônico 13/2019 foi homologado em 20/5/2019, conforme documentação anexa (peça 4) .

	B. Alegações do Representante 

	1.	O representante noticia a existência de notícia-crime, registrada no âmbito da Polícia Federal do Estado de Goiás, acerca de possíveis irregularidades ocorridas no Pregão Eletrônico 13/2019, promovido pelo Tribunal Regional do Trabalho da 18ª Região, notadamente quanto à eventual falsidade na documentação comprobatória de aptidão técnica apresentada pela licitante vencedora. 
2.	Ao se examinar a documentação anexada pelo denunciante, as autoridades policiais não identificaram conduta ilícita que justificasse a instauração de Inquérito, todavia, entendeu-se conveniente a apuração de eventual irregularidade administrativa, razão pela qual foi encaminhado a este Tribunal o Ofício 576/2019/COR/SR/PF/GO e anexos (peça 1, p. 1) , por meio do qual são relatados os fatos atinentes à notícia crime. 

	C. Exame de Admissibilidade

	Legitimidade do Autor

	O representante possui legitimidade para representar ao Tribunal?
 (Fundamento: art. 113, § 1º, da Lei 8.666/1993, c/c o art. 237 do Regimento Interno/TCU) 
	Sim

	Redação em Linguagem Compreensível

	A representação está redigida em linguagem clara e objetiva, contém nome legível, qualificação e endereço do representante?
 (Fundamento: art. 235 do Regimento Interno/TCU) 
	Sim

	Indício Concernente à Irregularidade ou Ilegalidade

	A representação encontra-se acompanhada do indício concernente à irregularidade ou ilegalidade apontada pelo autor?
 (Fundamento: art. 235 do Regimento Interno/TCU) 
	Sim

	Competência do TCU

	A representação trata de matéria de competência do TCU?
 (Fundamento:  art. 235 do Regimento Interno/TCU) 
	Sim

	Interesse Público

	Os argumentos do autor indicam a possibilidade de existência de interesse público, caso restem comprovadas as supostas irregularidades apontadas na peça inicial.
 (Fundamento: art. 103, § 1º, da Resolução - TCU 259/2014) 
	Sim

	Análise quanto ao interesse público: Confirmadas as alegações do representante, há potencial risco de inexecução ou execução insatisfatória do contrato.

	Conclusão quanto ao Exame de Admissibilidade

	3.	Presentes todos os requisitos de admissibilidade constantes no art. 113, § 1º, da Lei 8.666/1993, c/c os arts. 235 e 237, VII, do Regimento Interno/TCU, e no art. 103, § 1º, da Resolução - TCU 259/2014, a representação deve ser conhecida.

	D. Medida Cautelar - Avaliação dos Pressupostos

	Perigo da Demora

	Há decisão judicial ou administrativa, sem especificação de prazo, para suspender o andamento do processo licitatório ou a contratação?
	Não

	No caso de contratação normal:
	O contrato decorrente do certame já foi assinado?
	Não há informação

	No caso de Registro de Preços:
	A ata de registro de preços decorrente do certame já foi assinada?
	Não se aplica

		O contrato decorrente da ata de registro de preços (que, porventura, seja objeto da representação/denúncia) já foi assinado?
	Não se aplica

		A ata de registro de preços decorrente do certame ainda possui saldo que permita novas contratações pelo órgão gerenciador ou por eventuais adesões?
	Não se aplica

	Análise:

	4.	O pressuposto do perigo da demora está presente, tendo em vista a homologação do certame (Termo de Homologação à peça 4) e a iminência da assinatura do contrato dele resultante. 

	Perigo da Demora Reverso

	O serviço/bem é essencial ao funcionamento das atividades do órgão/entidade?
	Não

	O órgão ou entidade está coberto contratualmente pelo serviço com razoável vigência (há a possibilidade de voltar a fase ou refazer o certame, a depender da consequência da concessão de cautelar no caso concreto) ou admite prorrogação excepcional?
	Não há informação

	Caso haja a possibilidade de manutenção do contrato com a atual prestadora dos serviços, as condições dessa contratação seriam melhores (menor preço e atendimento satisfatório) que o que se está em vias de contratar?
	Não há informação

	Análise:

	5.	Resta afastado o perigo de demora reverso, eis que a produção e edição de programa de televisão não é uma atividade essencial para o funcionamento do órgão.

	Plausibilidade Jurídica

	O órgão/entidade está sujeito aos normativos supostamente infringidos?
	Sim

	Há plausibilidade nas alegações do representante?
	Não

	Há indício de sobrepreço ou superfaturamento?
	Não

	Há grave risco de lesão ao erário, inexecução ou execução insatisfatória do objeto?
	Não

	Análise quanto à plausibilidade jurídica e quanto à necessidade de adoção de medida cautelar:

	6.	De acordo com relatos da empresa Master Produções e Publicidade Ltda., autora da denúncia registrada em unidade da Polícia Federal de Goiás e participante do Pregão Eletrônico 13/2019, promovido pelo Tribunal Regional do Trabalho da 18ª Região, os requisitos de qualificação técnica exigidos no edital não teriam sido cumpridos pela empresa Frame Vídeo Ltda., ante a apresentação de atestado falso no certame.  
7.	Os questionamentos quanto à veracidade do atestado apresentado pela empresa Frame Vídeo Ltda. foram formalizados em recurso administrativo (peça 1, p. 34) , que, apesar de conhecido, foi julgado improcedente pelo comissão de licitação (peça 5) . 
8.	Em sua resposta, a pregoeira, ao examinar cada ponto questionado pela empresa Master relativo à possível falsidade no atestado apresentado pela empresa Frame, registrou que: 
a) com relação ao vídeo elaborado pela empresa Frame e capaz de comprovar a sua experiência na execução dos serviços a serem contratados, foi apresentada, nas contrarrazões apresentadas no recurso administrativo da Master, declaração da apresentadora do programa confirmando a veracidade das informações contidas no atestado, apesar de o edital não exigir que o documento fosse assinado pelo apresentador do programa;
b) a empresa ORBI 3D SOLUÇÕES EM IMAGEM LTDA., apesar de não atuar como agência de publicidade, pode atestar a prestação de serviços realizados, o qual pode ser aceito pelo órgão contratante, na forma prevista no art. 30, §1º, da Lei 8.666/1993;
c) não há exigência legal de prazo mínimo de abertura para que uma empresa esteja apta a fornecer atestado de capacidade técnica, sendo suficiente a empresa emissora estar regular;
d) a ausência do nome da empresa Frame nos créditos finais do vídeo não caracteriza a não execução do serviço, eis que a produtora do programa pode ter optado por incluir apenas o nome do técnico que executou o serviço ao invés do nome da empresa contratada;
e) a área de Comunicação Social do TRT-18 não identificou indício que comprometesse a qualidade do vídeo apresentado e tampouco a veracidade de sua produção; e
f) em diligência, a empresa emissora do atestado, ORBI3D SOLUÇÕES EM IMAGENS LTDA, afirmou a autenticidade do documento e confirmou a participação da empresa Frame na execução do serviço objeto da contratação. 
10.	Ao final, a pregoeira concluiu pelo conhecimento do recurso e, no mérito, pela sua improcedência. 
11.	As informações constantes da análise empreendida pela responsável pela condução do PE 13/2019 em sede de recurso administrativo evidenciam que foram adotadas as medidas necessárias para a comprovação da aptidão técnica da licitante vencedora, inclusive com a realização de diligência, necessária para a verificação da veracidade do atestado apresentado. 
12.	Desse modo, resta afastado eventual risco de inexecução ou execução insatisfatória dos serviços, resultante da contratação de empresa incapaz tecnicamente de atender a demanda do órgão contratante. 
13.	Adicionalmente, verifica-se que foi garantida a competitividade do certame, com a participação de treze empresas registrada na Ata anexada à peça 6, e a economia aos cofres públicos, tendo em vista que o preço contratado para os serviços (R$ 53.000,00) representa 49% do valor estimado (R$ 106.298,37) . 
14.	Feitas essas considerações, resta afastada a plausibilidade jurídica dos argumentos apresentados pela autora da queixa crime registrada na unidade regional da Policia Federal do Estado de Goiás. Quanto ao mérito, propõe-se a improcedência da presente representação. 

	E. Impacto dos Encaminhamentos Propostos

	Haverá impacto relevante no órgão e/ou na sociedade, decorrente dos encaminhamentos propostos?
	Não

	F. Pedido de Ingresso aos Autos e de Sustentação Oral

	Há pedido de ingresso aos autos?
	Não

	Há pedido de sustentação oral?
	Não

	G. Processos Conexos e Apensos

	Há processos conexos noticiando possíveis irregularidades na contratação ora em análise?
	Não

	H. Proposta de Encaminhamento

	15.	Em virtude do exposto, propõe-se:
15.1.	conhecer da representação, satisfeitos os requisitos de admissibilidade constantes no art. 113, § 1º, da Lei 8.666/1993, c/c os arts. 235 e 237, VII, do Regimento Interno deste Tribunal, e no art. 103, § 1º, da Resolução - TCU 259/2014;
15.2.	no mérito, considerar a presente representação improcedente;
15.3.	informar ao Tribunal Regional do Trabalho da 18ª Região/GO e à Corregedoria Regional de Polícia Federal - COR/SR/PF/GO que o conteúdo da deliberação que vier a ser proferida poderá ser consultado no endereço www.tcu.gov.br/acordaos; e
15.4.	arquivar os presentes autos, nos termos do art. 250, I, c/c art. 169, V, do Regimento Interno deste Tribunal."

3.	É o Relatório.

não há

Não atuou.

REPRESENTAÇÃO. PREGÃO ELETRÔNICO 13/2019. TRIBUNAL REGIONAL DO TRABALHO DA 18ª REGIÃO (GOIÁS). ATESTADO DE CAPACIDADE TÉCNICA. AUSÊNCIA DE ELEMENTOS INDICATIVOS DE IRREGULARIDADE OU FALSIDADE. IMPROCEDÊNCIA. ARQUIVAMENTO.

REPRESENTAÇÃO (REPR)

Secretaria de Controle Externo de Aquisições Logísticas (Selog).

Registro, inicialmente, que relato o presente processo nos termos do art. 7º da Resolução TCU 175/2005 (Lista de Unidades Jurisdicionadas do biênio 2019/2020) .	
Conforme assentado no relatório precedente, trata-se de representação em face de supostas irregularidades no Pregão Eletrônico 13/2019, conduzido pelo Tribunal Regional do Trabalho da 18ª Região (Goiás) , cujo objeto consiste na "Contratação de empresa para prestação de serviços de produção e edição de programa de televisão, Intitulado Hora Extra, veiculado na TV Justiça, TV Assembleia e possivelmente em outros canais de TV, além do interprograma de 1 minuto de duração, para a veiculação nos intervalos das programações, e produção e edição de pequenos vídeos, com até 3 minutos de duração, que envolvam captação de pronunciamentos, entrevistas ou acontecimentos de interesse institucional, com possibilidade de uso de efeitos de motion graphic para melhor visualização de gráficos, tabelas, etc, referentes ao exercício de 2019".
O certame foi homologado em 20.5.2019 e o objeto, adjudicado em favor da empresa Frame Video Ltda., pelo valor total de R$ 52.996,00 (peça 4, p. 1) .
A representação foi autuada a partir do Ofício 5792019/COR/SR/PF/GO, de 16.7.2019, por meio do qual o Sr. Raul Alexandre Marques de Souza, Corregedor Regional Substituto da Polícia Federal em Goiás, encaminhou a esta Corte notitia criminis apresentada perante a autoridade policial na qual o noticiante (Master Produções e Publicidades Ltda. ME, empresa derrotada no certame) alegou que a empresa vencedora do pregão teria apresentado atestado de capacidade técnica falso.  
Segundo a noticiante, o atestado de capacidade técnica emitido para a empresa Frame Video Ltda.: i)  não estaria lastreado em prestação de serviços verídica; e ii)  teria sido emitido "por uma empresa [Orbi3D Soluções em Imagem Ltda.] que não tem em seu Cartão de CNPJ e Contrato Social, à atividade de agências de publicidades".
A Corregedora Regional da Polícia Federal no Estado de Goiás não verificou a ilicitude apontada pelo noticiante e não instaurou inquérito policial (peça 1, p. 3) . Não obstante, encaminhou o expediente ali autuado ao Tribunal de Contas da União.
Feito o exame técnico dos autos, a Selog propôs conhecer da representação e, no mérito, considerá-la improcedente (peças 7 e 8) .
Razão assiste à unidade instrutiva. Vejamos.
A representação deve ser conhecida porquanto cumpre os requisitos de admissibilidade constantes no art. 113, § 1º, da Lei 8.666/1993, c/c os arts. 235 e 237, VII, do Regimento Interno deste Tribunal, e no art. 103, § 1º, da Resolução TCU 259/2014.
Quanto ao mérito, considero improcedente a representação, porquanto os elementos dos autos não revelam ilicitude a macular o atestado de capacidade técnica apresentado pela empresa vencedora do certame.
O objeto da presente representação foi enfrentado pelo órgão licitante ao julgar recurso administrativo interposto pela Master Produções e Publicidades Ltda. ME, no qual sustentou as mesmas irregularidades arguidas quanto ao atestado de capacidade técnica.
Na ocasião, o TRT/18, após apreciar as razões e contrarrazões do recurso administrativo, evidenciou a veracidade das informações contidas no atestado de capacidade técnica, infirmando, pois, as irregularidades então suscitadas pela empresa Master Produções e Publicidades Ltda.
Segue-se, portanto, que a representação é improcedente.
Ante o exposto, acolho a proposta da unidade instrutiva, a qual integra as presentes razões de decidir, e voto no sentido de que seja adotado o Acórdão que ora submeto a este Plenário.
TCU, Sala das Sessões Ministro Luciano Brandão Alves de Souza, em 27 de novembro de 2019.
RAIMUNDO CARREIRO 
Relator